【裁判字號】    94,自,54
【裁判日期】    950331
【裁判案由】    詐欺等
【裁判全文】
臺灣板橋地方法院刑事判決                94年度自字第54號
自  訴  人  乙○○
自訴代理人  莫怡萍  律師
被      告  甲○○
上列被告等因詐欺等案件，經自訴人提起自訴，本院判決如下：
    主  文
甲○○無罪。
    理  由
一、本件自訴意旨：詳如附件自訴狀所載。
二、按犯罪事實應依證據認定之，無證據不得認定犯罪事實，刑
    事訴訟法第一百五十四條第二項定有明文。又刑法第三百三
    十九條第一項之詐欺取財罪之成立，係以意圖為自己或第三
    人不法之所有，以詐術使人將本人之物交付為要件，故須具
    備：(一)行為人有為自己或第三人不法所有之主觀意圖。(二)行
    為人向被害人施用詐術。(三)被害人因其詐術而陷於錯誤，而
    交付財物等三項構成要件始足當之，苟欠缺其一，即無從成
    立該罪，此觀該法條規定自明。再者，刑法第三百四十二條
    之背信罪，須以為他人處理事務為前提，所謂為他人云者，
    係指受他人委任，而為其處理事務而言，此有最高法院四十
    九年台上字第一五三０號判例可資參照。
三、訊據被告甲○○堅決否認有何詐欺取財、背信之犯行，辯稱
    ：伊不是晶賞家有限公司負責人，並不認識乙○○、丙○○
    ，也未與自訴人簽訂系爭轉讓合約。伊之前因欠地下錢莊錢
    ，討債公司將伊身分證拿走，說要拿去辦現金卡，後來有歸
    還，伊對本案不知情等語。經查：
(一)、按犯罪之被害人得提起自訴，刑事訴訟法第三百十九條第一
    項前段定有明文。關於財產犯罪，其被害人之範圍，固不以
    所有人為限，即對於該財產有事實上管領力之人，間亦不失
    為犯罪之直接被害人。惟此仍須視其犯罪之性質而定，非可
    一概而論。關於移轉領得性質之財產犯罪，例如竊盜、搶奪
    、強盜，恐嚇取財、詐欺等，係以侵害他人之財產監督權為
    內容，只須財產監督權遭受不法侵害之人，均得為犯罪之被
    害人，所有人固無論，即如質權人、承租人、借用人、受寄
    人或基於其他類似之法律關係，對於他人之物為示有者，甚
    或受僱人、學徒或基於其他類似之關係，受他人之指佔而對
    於有管領之力者，均因其財產監督權直接遭受侵害之故，而
    得與所有人共為犯罪之被害人。至於毀損性質之財產犯罪，
    例如毀損罪及部分背信罪，係以滅失或減少財產之價值為其
    侵害內容，所保護者乃財物之用益價值及交換價值，對應言
    之，在於保護財物之用益權及處分權，故凡對於財物享有用
    益、處分之權責，例如所有人、承租人、借用人等，均得為
    毀損罪之直接被害人，反之，若對於物僅有事實上管領關係
    ，而並無任何用益、處分之權者，例如受僱人、學徒等，則
    不得為毀損罪之直接被害人。本件自訴人乙○○，係巨點國
    際股份有限公司（下稱巨點公司）之負責人，對於保管之巨
    點公司支票、公司章、負責人印章、及自訴人所有、座落於
    臺北市○○○路○段三四六巷二之一號之房屋所有權狀等物
    ，因自訴被詐欺而交付予自稱被告甲○○之代理人之「呂梁
    棋」，自訴人為被害人，所提之自訴為合法，合先敘明。
(二)、自訴人乙○○於本院審理中證稱：「（巨點與晶賞家的轉讓
    是由何人去談？）丙○○去談，但他有把交易過程向我報告
    。」、「（交易過程中有在何處見過在庭被告？）沒有見過
    在庭被告，只是呂先生轉述甲○○是晶賞家負責人及三稽公
    司董事。在簽約時，我有與呂先生談過，但只見過一次面。
    」、「（晶賞家的授權書在何處？）我不知道是否是呂先生
    偽造的，因為呂先生有出示給我們看，他說王先生在大陸作
    其他生意，他已經向甲○○轉述交易過程。」、「我們原來
    希望與三稽公司簽約，但呂先生說三稽公司因為稅務問題不
    方便出面，所以改由晶賞家與巨點簽約。」等語。證人丙○○於本院審理中亦證稱：「我不認識在庭的甲○○」、「（
    請陳述巨點公司進行轉讓過程。）我因為業務關係認識三稽
    公司的呂梁棋先生，從呂先生那邊得知三稽公司業務量很大
    ，呂先生告訴我，他們因為業務量大需要收購公司。巨點是
    要轉讓給三稽公司，後來呂先生告訴我，三稽公司不能直接
    購買巨點，他說可能因為稅法關係不能購買巨點。我問他如
    何做，他告訴我他們公司的一個王董事，叫甲○○會出來購
    買。我也在經濟部網站上查到三稽公司內確實有甲○○這個
    人。我問呂先生何時可以出面簽約，他說王先生都在大陸很
    忙，無法回來，呂先生他說他有甲○○的授權書及資料，授
    權書我要影印，但他不給我。後來我們也沒有再要求他給我
    們，後來就與呂先生訂約。呂先生有出示王先生的授權書、
    身分證給我們看，另支付前金五十萬元。契約書雙方各執壹
    份。簽約後公司支票本、營利事業登記証、及兩間房子都交
    給呂先生，但後面的手續都沒有辦理。一直到九十四年七月
    巨點公司的支票跳票，金額約幾百張。後來呂先生就找不到
    了。整個交易過程都是我與呂先生接洽，簽約時，自訴人有
    與我一起去。」、「（自訴人是否認識呂梁棋？）不認識。
    但簽約時自訴人在場。我是拿公司的授權書與呂先生接洽。
    」等語（見本院九十五年三月十七日審判筆錄），被告既然
    並非到場簽約之人，自訴人亦無法提出被告出具委任「呂梁
    棋」簽約之授權書，自與詐欺、背信罪之構成要件有間。綜
    上所述，自難僅憑被告甲○○登記為晶賞家有限公司之名義
    負責人，即認被告有何詐欺、背信之犯行，此外復查無其他
    積極証據足認被告有自訴人所指之詐欺、背信犯行，揆諸前
    開規定及說明，自應為被告無罪之諭知。
據上論斷，應依刑事訴訟法第三百四十三條、第三百零一條第一
項，判決如主文。
中    華    民    國    95    年    3     月    31    日
                  刑事第十四庭  審判長法  官  黎錦福
                                      法  官  饒金鳳
                                      法  官  曾正耀
以上正本證明與原本無異
如不服本判決應於送達後10日內向本院提出上訴狀
                                      書記官  黃靖媛
中    華    民    國    95    年    3     月    31    日


司法院資訊處製作；財團法人民間司法改革基金會備份。
